【裁判字號】    92,上易,1283
【裁判日期】    921031
【裁判案由】    妨害公務等
【裁判全文】
臺灣高等法院高雄分院刑事判決                  九十二年度上易字第一二八三號
    上  訴  人
    即  被  告  甲  ○
    上  訴  人
    即  被  告  乙○○
右上訴人因妨害公務等案件，不服臺灣屏東地方法院九十二年度易字第一九九號中華
民國九十二年七月二十九日第一審判決（起訴案號：臺灣屏東地方法院檢察署九十年
度偵字第二二三八號、第六一九○號），提起上訴，本院判決如左：
    主  文
原判決撤銷。
甲○共同為違背公務員所施查封效力之行為，處有期徒刑陸月，如易科罰金以佰元
折算壹日。
乙○○共同為違背公務員所施查封效力之行為，處有期徒刑伍月，如易科罰金以佰
元折算壹日。
    事  實
一、甲○、乙○○明知甲○所有如附表編號一至七所示之土地已於如附表所示之時間
    經臺灣屏東地方法院執行處人員施以禁止任意處分之查封在案，且前開土地及與
    之鄰接之如附表編號八至十所示之土地，依非都市土地分區使用計畫均係編定使
    用分區為一般農業區，使用地類別為農牧用地，應作農牧使用，為管制使用之土
    地，非經申請縣政府辦理變更土地使用並報經上級機關核備，不得擅自變更其使
    用及地形地貌，竟共同基於違背查封效力及違反區域計畫法之犯意聯絡，未經向
    主管機關申請許可，二人以供作漁塭使用之名義，自民國九十年三月三十一日起
    ，以每日新台幣（下同）九千元之代價，委託不知情之傅博信（經臺灣屏東地方
    法院檢察署於九十二年二月十八日以九十年度偵字第二二三八號不起訴處分確定
    ）以其所有之挖土機雇用不知情之尤守賢（同上開不起訴處分確定）在如附表編
    號一至十所示之土地挖掘砂石，致該地形成一長約六十公尺、寬約三十公尺、深
    約三公尺之大坑洞及環繞該地四周長約二百公尺、寬約十公尺、高約四公尺之土
    堆，而挖掘起之砂石除部分暫置該地，部分則雇用不知情之砂石車司機陸續搬運
    至鄰近之木瓜園旁堆置，而就如附表編號一至七所示之土地違背查封效力及違反
    非都市土地分區編定使用計劃使用該土地，如附表編號八至十所示之土地則違反
    非都市土地分區編定使用計劃使用該土地。迄至九十年四月三日下午四時五十分
    許，不知情之砂石車司機蕭憲授（駕駛車牌號碼ＪＯ─六六八號砂石車）、邱財
    旺（駕駛車牌號碼ＪＯ─七八九號砂石車）、黃振旺（駕駛車牌號碼九Ｈ─二三
    一號砂石車）、詹永農（駕駛車牌號碼Ｋ３─六七五號砂石車）、張阿源（駕駛
    車牌號碼ＪＬ─二二０號砂石車）、雷徵（駕駛車牌號碼ＸＮ─八三五號砂石車
    ）、林良權（駕駛車牌號碼ＸＮ─五四三號砂石車）（上述七人均同上開不起訴
    處分確定）在現場等待載運砂石時，經警方會同屏東縣政府環安小組在該地當場
    查獲。屏東縣政府乃於九十一年九月六日以屏府地用字第○九一○一三九二二七
    號處分書，裁處甲○罰鍰三十萬元，並限令於同年九月十日前回復原狀作農牧用
    地使用；另於九十一年十一月二十日以屏府地用字第○九一○一八六四○四號處
    分書，裁處乙○○罰鍰三十萬元，並限令於同年十一月二十五日前回復原狀作農
    牧用地使用，詎甲○、乙○○收受該處分後至期限屆至，均置之不理，迄同年十
    二月間屏東縣高樹鄉公所前往現場勘察時，甲○除於該地種植部分鳳梨外，二人
    並未依限完全將該土地回復原狀作農牧用地使用。
二、案經屏東縣警察局移送臺灣屏東地方法院檢察署檢察官偵查起訴。
    理  由
一、訊據上訴人即被告甲○、乙○○均矢口否認有何妨害公務及違反區域計劃法犯行
    ，被告甲○辯稱：我本來不知道土地有被查封，本案被查獲時才知道土地已經被
    查封，因為本來在種農作物沒有賺錢，乙○○邀我要養蝦子，我不知道要經過主
    管機關許可等語；被告乙○○亦辯稱：我不知道土地有被查封，也不知道要經過
    主管機關許可才可以變更使用，我已經有回復原狀云云。
二、惟查：右揭事實業據被告甲○於原審審理時供承：「（問：是否為屏東縣高樹鄉
    ○○○段第六一之一號、六一之八號、六一之九號、六一之十三號、六一之十七
    號、六一之二十號、六一之二一號（即如附表編號一至七所示）土地所有權人？
    ）是我的，已經被查封了，這件事我有跟乙○○講過，我跟乙○○原本想要作魚
    塭使用，但沒有申請主管機關許可。」、「（問：九十一年三月十一日起，有無
    以每日新台幣九千元之代價僱請傅博信所有之挖土機，在上開土地挖土？）有。
    傅博信再僱用挖土機司機尤守賢，於三月三十一日起，在前開土地及鄰近林黃金
    瑞所有同段第六一之一○號、第六一之一一號、第六一之一八號（即如附表編號
    八至十所示）等共十筆土地上挖掘砂石，一部分的土放在前開土地旁邊，一部分
    放在鄰近的木瓜園。」、「（問：對於九十年偵字第二二三八號第四八五頁、四
    六六頁屏東縣政府函請你們將土地回復原狀是否如此？）是的。」、「（問：對
    於九十年偵字第二二三八號第四三一頁屏東縣政府表示你們未完成回復原狀的函
    有何意見？）在縣政府所定的期限前並沒有完成回復原狀。」等語甚詳；被告乙
    ○○於原審亦坦認：「他（甲○）有跟我講過地是他的，已經被查封了，我們原
    本想要作魚塭使用，但沒有申請主管機關許可。」、「有僱請傅博信，傅博信再
    僱用挖土機司機尤守賢，於三月三十一日起，在前開土地及鄰近林黃金瑞所有同
    段第六一之一○號、第六一之一一號、第六一之一八號（即如附表編號八至十所
    示）等共十筆土地上挖掘砂石。」、「（問：對於九十年偵字第二二三八號第四
    八五頁、四六六頁屏東縣政府函請你們將土地回復原狀是否如此？）是的。」、
    「（問：對於九十年偵字第二二三八號第四三一頁屏東縣政府表示你們未完成回
    復原狀的函有何意見？）在縣政府所定的期限前並沒有完成回復原狀。」等語明
    確（均見原審卷第三九至四一頁），核與證人即挖土機所有權人傅博信、受雇駕
    駛挖土機之司機尤守賢、砂石車司機蕭憲授（駕駛車牌號碼ＪＯ─六六八號砂石
    車）、邱財姻（駕駛車牌號碼ＪＯ─七八九號砂石車）、黃振旺（駕駛車牌號碼
    九Ｈ─二三一號砂石車）、詹永農（駕駛車牌號碼Ｋ３─六七五號砂石車）、張
    阿源（駕駛車牌號碼ＪＬ─二二０號砂石車）、雷徵（駕駛車牌號碼ＸＮ─八三
    五號砂石車）、林良權等人於警訊及偵查中之證述情節相符（見警卷五至二九頁
    、偵查卷第五至九頁、一九四至二○一頁），復有屏東縣政府環安小組取締盜濫
    採砂石現場會勘報告一份（見警卷第三五頁）、屏東縣警察局九十年四月二十四
    日（九十）屏警刑經字第一四一三九號函附現場照片十一幀、土地登記簿謄本十
    份（見偵查卷第二○四至三五九頁、原審卷第四五至五一頁）、檢察官勘驗筆錄
    （見偵查卷第三七六、四一九頁）、屏東縣里港地政事務所九十年九月七日九十
    屏里地二字第六○八二號函附土地複丈成果圖（見偵查卷第三八五至三八六頁）
    、屏東縣高樹鄉公所九十一年七月九日屏高鄉民字第○九一○○○七四三六號函
    附土地複丈成果圖（見偵查卷第四二一至四二二頁）、現場照片五十七幀（見偵
    查卷第三八八至四一六頁）、屏東縣政府九十一年九月六日以屏府地用字第○九
    一○一三九二二七號處分書、九十一年十一月二十日屏府地用字第○九一○一八
    六四○四號處分書及九十一年十二月四日屏府地用字第○九一○一九七四九○號
    函（見偵查卷第四六六、四八五、四七四頁），足見被告二人上開自白核與事實
    相符，自得採為論科之依據。另參酌被告甲○前於八十九年間，亦因同樣違背查
    封效力及違反非都市土地分區編定使用計劃使用土地之違反區域計劃法案件，經
    本院以九十年上易字第一六六四號判處有期徒刑五月確定，益徵被告等空言否認
    知情上開如附表編號一至七所示之土地已被查封禁止任意處分及不知須經申請縣
    政府辦理變更土地使用並報經上級主管機關核備，始得變更土地使用及地形地貌
    云云，顯屬事後卸責之詞，均不足採。本件事證明確，被告二人上揭犯行，洵堪
    認定，均應依法論科。
二、按區域計畫公告實施後，非都市土地，應由有關直轄市或縣（市）政府，按照非
    都市土地分區使用計畫，製定非都市土地使用分區圖，並編定各種使用地，報經
    上級主管機關核備後，實施管制。又違反上開之管制使用土地者，由該管直轄市
    、縣（市）政府處新臺幣六萬元以上三十萬元以下罰鍰，並得限期令其變更使用
    、停止使用或拆除其地上物恢復原狀，區域計畫法第十五條第一項前段、第二十
    一條第一項分別定有明文。核被告甲○、乙○○就如附表編號一至七所示之土地
    所為，係違反區域計畫法第二十一條第一項、第十五條第一項之非都市土地分區
    管制而使用土地，不依該管縣政府限期變更土地使用恢復土地原狀之規定，應依
    同法第二十二條規定論罪科刑及刑法第一百三十九條之違背查封效力罪；另渠等
    就如附表編號八至十所示之土地所為，係違反區域計畫法第二十一條第一項、第
    十五條第一項之非都市土地分區管制而使用土地，不依該管縣政府限期變更土地
    使用恢復土地原狀之規定，應依同法第二十二條規定論罪科刑。被告甲○與乙○
    ○二人間，就上開違反區域計劃法及違背查封效力之犯行，互有犯意聯絡及行為
    分擔，均為共同正犯。又被告二人所犯上開二罪，有方法、結果之牽連關係，應
    依刑法第五十五條規定從一重之刑法第一百三十九條違背查封效力罪處斷。被告
    甲○前於八十九年間因妨害公務等案件，經本院以九十年上易字第一六六四號判
    處有期徒刑五月確定，於九十一年一月十一日易科罰金執行完畢之事實，已據其
    供明在卷，並有臺灣高等法院被告全國前案紀錄表一份附卷可稽，其於受有期徒
    刑之執行完畢後，五年以內再犯有期徒刑以上之違反區域計畫法部分犯罪，該部
    分為累犯，但因與刑法第一百三十九條之違背查封效力罪有牽連關係，應從一重
    以刑法第一百三十九條違背查封效力罪處斷，自不再依刑法第四十七條規定加重
    其刑，附此敘明。
三、原審予以被告二人論罪科刑，固非無見，惟查：被告甲○、乙○○二人就如附表
    編號一至七所示之土地以供作漁塭使用而挖採土石之行為，實際使查封之效力歸
    於喪失，於行為時已觸犯刑法第一百三十九條之違背查封效力罪；另渠等就如附
    表編號一至十所示之土地，違反區域計畫法第二十一條第一項、第十五條第一項
    之非都市土地分區管制而使用土地，不依該管縣政府限期變更土地使用恢復土地
    原狀之規定，應依同法第二十二條規定論罪科刑，係於違反前開規定不依該管縣
    政府限期變更土地使用恢復土地原狀，始依區域計畫法第二十二條論罪科刑，顯
    非一行為，被告等所犯上開二罪，係有方法、結果之牽連關係，應依刑法第五十
    五條規定從一重之刑法第一百三十九條違背查封效力罪處斷。原審竟認被告二人
    係以一盜採砂石之行為，同時觸犯前開違反區域計畫法及刑法二罪，為想像競合
    犯，應從一重之刑法第一百三十九條違背查封效力罪處斷，容有未洽。被告二人
    上訴意旨，猶執前詞，否認犯罪，雖無理由，惟原判決既有上開可議之處，仍屬
    無可維持，自應予撤銷改判，審酌被告甲○前已有一次違反區域計劃法及違背查
    封效力之犯行，仍不知悔改，猶擅自開挖非都市土地，犯罪情節及手段危害土地
    分區使用計畫之管制；另被告乙○○向被告甲○提議以如附表所示之農牧土地供
    作魚塭使用，竟未申請許可，即擅自在該土地上開挖土石，危害土地分區使用計
    劃之管制，惟念其二人犯後雖未依限完全將該土地回復原狀為農牧使用，仍遺留
    有一坑洞，但已將部分土地推平種植鳳梨（見偵查卷第四七四頁），且於原審審
    理中坦承犯行，態度尚佳等一切情狀，分別量處如主文第二、三項所示之刑，並
    分別諭知易科罰金之折算標準，以資懲儆。
據上論斷，應依刑事訴訟法第三百六十九條第一項前段、第三百六十四條、第二百九
十九條第一項前段，區域計劃法第二十二條，刑法第十一條前段、第二十八條、第五
十五條、第一百三十九條、第四十一條第一項前段，罰金罰鍰提高標準條例第一條，
第二條，判決如主文。
本案經檢察官林應華到庭執行職務
中    華    民    國      九十二      年      十      月     三十一   日
                              臺灣高等法院高雄分院刑事第八庭
                                  審判長法官  郭雅美
                                        法官  江泰章
                                        法官  裕斗
右正本證明與原本無異。
不得上訴。
                                  法院書記官  吳福連
中    華    民    國      九十二      年      十      月    三十一    日
附錄：本判決論罪科刑法條：
區域計畫法第二十二條
違反前條規定不依限變更土地使用或拆除建築物恢復土地原狀者，除依行政執行法辦
理外，並得處六個月以下有期徒刑或拘役。
刑法第一百三十九條
損壞、除去或污穢公務員所施之封印或查封之標示，或為違背其效力之行為者，處一
年以下有期徒刑、拘役或三百元以下罰金。


司法院資訊處製作；財團法人民間司法改革基金會備份。
